臺灣高等法院臺南分院刑事判決　　　　　九十一年度上易字第八九○號　　　　潛
　　　上　訴　人
　　　即 自訴 人　乙　○　○.
　　　被　　　告　甲　○　○
右上訴人因自訴被告詐欺案件，不服臺灣雲林地方法院中華民國九十一年五月二十九
日第一審判決（九十一年度自字第六號），提起上訴，本院判決如左：
      主      文
上訴駁回。
      理      由
一、自訴人乙○○自訴意旨略以：自訴人於民國（下同）八十九年三月七日由媒人林
    美華陪同前往被告甲○○住宅，與被告甲○○訂婚，由林雅男（已撤回上訴確定
    ）擔任主婚人，當日被告甲○○曾經開宴三桌，宴請親友，自訴人有送聘金十二
    萬元、金飾品及禮品等，費用計一九八四○○元，均由被告父女收訖，亦有現場
    照片九張及陪去訂婚之媒人林美華可證。訂婚後，雖經自訴人擇期求婚二次，被
    告甲○○均藉詞拖延，迨至九十年四月間，由媒人林美華與丁俊來陪同自訴人往
    被告甲○○住宅催促結婚事宜，但被告甲○○表示不願嫁給自訴人、拒絕舉行婚
    禮，此時自訴人始知被騙婚情事，經向褒忠鄉調解委員會及臺灣雲林地方法院聲
    請調解均未成立，有調解不成立證明書影本可證。被告父女共同意圖為自己不法
    之所有，使用詐術，以結婚為由使自訴人誤信為真，詐騙自訴人之聘金、金飾品
    及禮品等費用共計一九八四○○元，事後拒絕結婚，亦拒絕將前揭物品返還，因
    認甲○○涉有詐欺罪嫌云云。
二、按同一案件經檢察官依刑事訴訟法第二百二十八條規定開始偵查者，不得再行自
    訴。但告訴乃論之罪，經犯罪之直接被害人提起自訴者，不在此限。又不得提起
    自訴而提起者，應諭知不受理之判決。總統於八十九年二月九日修正公布，於同
    年月十一日生效之刑事訴訟法第三百二十三條第一項及同法第三百三十四條分別
    定有明文。此所謂同一案件，係指所訴彼此兩案為同一被告，其被訴之犯罪事實
    亦屬同一者而言（最高法院四十九年台上字第三一五號、五十年台上字第四五一
    號判例參照）。
三、查本件自訴人乙○○自訴被告甲○○所涉詐欺事實，業經自訴人於九十年九月七
    日向臺灣雲林地方法院檢察署檢察官提出告訴，經檢察官以九十年度他字第八八
    六號、九十一年偵字第一五二一號案件偵辦，有該偵查卷影本附於原審卷可稽（
    見一審卷第二十四、三十六頁）。自訴人郤於檢察官開始偵查後之九十一年四月
    三日再行對被告甲○○提起自訴，指訴被告甲○○涉有詐欺罪嫌，其自訴狀所載
    被告甲○○犯罪事實及於原審調查時陳述之犯罪事實，核與上開向檢察官告訴之
    事實內容完全相同，有前開告訴狀及卷宗在卷可參，是自訴人所告訴及所自訴之
    被告及犯罪事實相同，顯係同一案件。因本件非屬告訴乃論之罪案件，自訴人於
    檢察官開始偵查後，就同一事件又於九十一年四月三日提起自訴，依上開說明，
    自非合法。原審基此理由，爰不經言詞辯論，逕為不受理之判決，核無不合。自
    訴人上訴意旨，援引舊法規定，以本件係合法自訴，指摘原判決不當，為無理由
    ，應予駁回，並不經言詞辯論為之。
四、據上論斷，應依刑訴訟法第三百六十八條、第三百七十二條，判決如主文。
中  華  民  國      九十一      年        八        月      十  四      日
                                臺灣高等法院臺南分院刑事第一庭
                                    審判長法官  茆    臺    雲
                                          法官  李    文    福
                                          法官  蔡    長    林
右正本證明與原本無異。
不得上訴。
                                    法院書記官  李    培    薇
中  華  民  國      九十一      年        八        月      十  五      日
